【裁判字號】    96,訴,704
【裁判日期】    971121
【裁判案由】    損害賠償
【裁判全文】
臺灣新竹地方法院民事判決               96年度訴字第704號
原      告  丙○○
            乙○○
前二人共同
訴訟代理人  許美麗律師
            王彩又律師
            李明仙律師
複代理人    張淑美律師
被      告  甲○○
            丁○○
上列當事人間損害賠償事件，本院於民國97年11月4日言詞辯論
終結，判決如下：
    主      文
被告應給付原告丙○○新台幣柒萬元，及自民國九十五年五月二
十九日起至清償日止，按年息百分之五計算之利息。
原告其餘之訴駁回。
訴訟費用由被告連帶負擔百分之三，餘由原告負擔。
本判決第一項得假執行。
原告其餘假執行之聲請駁回。
    事實及理由
一、原告主張：
（一）緣被告甲○○前係受僱於苗栗汽車客運有限公司（業經調
      解成立）之司機，係以駕駛為業務之人，於民國（下同）
      94年2月2日上午8時23分許，駕駛車牌號碼FN－286號營業
      用大客車，沿新竹市○○路外側車道由南往北方向行進，
      途經新竹市○○路○段與牛埔南路T字路口，適中華路同向
      右前方慢車道有被告丁○○騎乘腳踏車於停等紅綠燈後經
      過上開T字路口，被告丁○○明知該時段為上班時間車流
      量龐大，且於綠燈起步後應速直行，不得無故停車阻擋後
      方車輛行進，惟仍應注意，並能注意而不注意，竟為接聽
      手機而在上開T字路慢車道上忽然停車，致同向後方慢車
      道上由真實姓名、年籍均不詳之女子所駕駛車號不詳之機
      車反應不及，自左後追撞被告丁○○所騎乘之腳踏車，致
      同向後方慢車道上駕駛車牌號碼MXR－956號機車在該不詳
      女子機車後方之被害人陳琇甄反應不及，亦追撞該不詳女
      子機車後人車倒地分離，機車倒於慢車道上，被害人陳琇
      甄則恰倒於被告甲○○所駕駛經過之上開營業用大客車右
      前輪與右後輪中間，被告甲○○應注意車前狀況，並隨時
      採取必要之安全措施，而依當時雨天，日間自然光線，視
      距良好，濕潤柏油道路，路面無缺陷及障礙物之情形下，
      亦無不能注意之情事，竟未注意陳琇甄已倒於大客車車下
      ，仍駕駛上開營業用大客車前進，致該營業用大客車
      右後車輪輾過陳琇甄頭、胸、腹部使其受有重創，經送醫
      急救延至94年2月2日上午10時2分許，終因胸腹部遭車輛
      自背後輾壓，腹腔內器官受脊椎骨與地面夾擠沿中線斷裂
      ，失血性休克不治死亡。上情業經台灣新竹地方法院檢察
      署檢察官起訴在案，並經台灣高等法院以96年度交上訴字
      第127號判處被告甲○○、丁○○有期徒刑確定在案。
（二）查原告丙○○、乙○○分別為被害人陳琇甄之父、母，陳
      琇甄因被告等過失駕車行為不法侵害致死，原告等自得向
      被告等請求連帶賠償。茲就原告各項請求臚列於後：
  １、殯葬費：依法務部90年5月2日（90）法保字第000269函之
      犯罪被害人補償金殯葬費補償標準說明：「一、各犯罪被
      害人補償審議委員及覆審委員會審核殯葬費，可參考犯罪
      被害人補償事件殯葬費項目金額參考表，惟各項目及費用
      ，仍請參酌被害人當地禮俗，以及公立殯葬管理單位服務
      收費標準於新台幣30萬元內酌定之」。查原告丙○○於陳
      琇甄死亡後辦理喪葬事宜共支出殯葬費27萬餘元，惟因辦
      理喪事當時悲慟逾恆，未思及應向殯葬業者索取單據，然
      依上開法務部說明，殯葬費於30萬元內皆屬合理，被告等
      自應給付原告丙○○殯葬費27萬元。
  ２、撫養費：原告丙○○（42年1月14日生）、乙○○（45 年
      6月12日生）分別為被害人陳琇甄之父、母，其等於陳琇
      甄死亡時（即94年2月2日）分別為52歲及48歲，依94年台
      灣地區男性簡易生命表及女性簡易生命表所示，尚有餘命
      26.71歲及34.62歲。以個人綜合所得稅扶養親屬寬減額為
      基準來計算原告等每年所需之扶養費，再依霍夫曼式扣除
      中間利息，則原告丙○○所需之扶養費為1,575,706元，
      原告乙○○所需之扶養費為1,859,185元。惟原告等另有
      女陳郁琳、陳郁歆，是原告等之扶養義務人共有三人，故
      原告丙○○、乙○○得請求被告等負擔之扶養費分別為
      525,235元及619,728元。
  ３、精神慰撫金：被害人陳琇甄為原告之長女，原告二人不遺
      餘力栽培，並讓其至英國留學，學業完成後在新竹市政府
      任職，不到一年即因本件車禍死亡，原告等遭喪女之痛，
      白髮人送黑髮人，精神遭受極大打擊，錐心之痛實難以表
      白萬一，是原告丙○○請求精神慰撫金100萬元，原告乙○○請求精神慰撫金1,085,037元。
  ４、綜上所述，原告丙○○得向被告請求連帶賠償殯葬費、扶
      養費及精神慰撫金共計1,795,235元，原告乙○○得向被
      告請求連帶賠償扶養費及精神慰撫金共計1,704,765元。
（三）為此聲明：
  １、被告等應連帶給付原告丙○○1,795,235元，給付原告乙○○1,704,765元，及自起訴狀繕本送達翌日起至清償日
      止，按年息百分之5計算之利息。
  ２、願供擔保，請准宣告假執行。
二、被告丁○○對原告主張之事實均不爭執，惟以其目前無力清
    償等語置辯，並聲明：原告之訴駁回。
三、被告甲○○辯稱：伊沒有壓到被害人，伊是看到有人躺在地
    上，好心停下來看等語。並聲明：原告之訴駁回。
四、原告主張被告甲○○前受僱於苗栗汽車客運有限公司擔任司
    機，於94年2月2日上午8時23分許，駕駛車牌號碼FN－286號
    營業用大客車，沿新竹市○○路外側車道由南往北方向行進
    ，途經新竹市○○路○段與牛埔南路T字路口，適中華路同向
    右前方慢車道有被告丁○○騎乘腳踏車於停等紅綠燈後經過
    上開T字路口，被告丁○○明知該時段為上班時間車流量龐
    大，且於綠燈起步後應速直行，不得無故停車阻擋後方車輛
    行進，竟為接聽手機而在上開T字路慢車道上忽然停車，致
    同向後方慢車道上不詳之女子所駕駛車號不詳之機車反應不
    及，自後追撞被告丁○○所騎乘之腳踏車，致同向後方慢車
    道上駕駛車號MXR－956號機車在該不詳女子機車後方之被害
    人陳琇甄反應不及，亦追撞該不詳女子機車後人車倒地，被
    害人恰倒於被告甲○○所駕駛經過之上開營業用大客車右前
    輪與右後輪中間，惟被告甲○○亦疏未注意被害人已倒於大
    客車車下，仍駕駛上開營業用大客車前進，致該營業用大客
    車右後車輪輾過陳琇甄頭、胸、腹部使其受有重創，經送醫
    急救延至94年2月2日上午10時2分許，終因胸腹部遭車輛自
    背後輾壓，腹腔內器官受脊椎骨與地面夾擠沿中線斷裂，失
    血性休克不治死亡。而被告甲○○、丁○○因上開車禍所涉
    過失致死案件，業經台灣高等法院以96年度交上訴字第127
    號判處被告甲○○、丁○○有期徒刑確定在案等情，為被告
    丁○○所不爭執，並經本院依職權調取台灣高等法院96年度
    交上訴字第127號公共危險等刑事案件卷宗核閱無訛，被告
    甲○○雖辯稱其未壓到被害人云云。惟查，上開事實，業據
    被告丁○○於刑事警訊、偵查中供述在卷，核與現場目擊證
    人林怡音於警、偵訊時證稱被害人係於倒地時遭旁邊駛過之
    苗栗客運大客車右後輪輾過等情相符，而被告甲○○於偵查
    中並不否認其確有於前揭時、地駕駛苗栗客運大客車經過並
    自右照後鏡中看見一部機車與腳踏車倒在右側慢車道上，此
    外，被害人胸腹部確係遭車輛自背後輾壓，腹腔內器官受脊
    椎骨與地面夾擠沿中線斷裂，因失血性休克不治死亡等情，
    亦有法務部法醫研究所94醫鑑字第0215號鑑定書附於前開刑
    事相驗卷內可稽，足認被害人確係遭被告甲○○駕駛之營業
    用大客車右後車輪輾壓致死，被告甲○○上開所辯，諉無足
    採。
五、按汽車行駛時，駕駛人應注意車前狀況，並隨時採取必要之
    安全措施；慢車行駛，應遵守道路交通標誌、標線、號誌之
    指示，並服從交通指揮人員之指揮，道路交通安全規則第94
    條第3項、第124條定有明文。本件被告丁○○於右揭時地騎
    乘腳踏車於停等紅綠燈後經過上開T字路口，明知該時段為
    上班時間車流量龐大，於綠燈起步後應速直行，不得無故停
    車阻擋後方車輛行進，且依其情況應注意，並能注意而未注
    意，竟為接聽手機而在上開T字路慢車道上忽然停車，致同
    向後方慢車道上不詳女子所駕駛車號不詳之機車反應不及而
    追撞，被害人所駕駛之車號MXR－956號機車亦因反應不及再
    追撞該不詳女子之機車後人車倒地，而被告甲○○應注意車
    前狀況，並隨時採取必要之安全措施，而依當時雨天，日間
    自然光線，視距良好，濕潤柏油道路，路面無缺陷及障礙物
    之情形下，亦無不能注意之情事，竟未注意被害人已倒於大
    客車車下，仍駕駛上開營業用大客車前進，致該營業用大客
    車右後車輪輾過被害人頭、胸、腹部使其受有重創不治死亡
    ，則被告丁○○、甲○○自有過失，且渠之過失行為與被害
    人之死亡結果間，具有相當因果關係，堪予認定。
六、按因故意或過失，不法侵害他人之權利者，負損害賠償責任
    。數人共同不法侵害他人之權利者，連帶負損害賠償責任。
    不法侵害他人致死者，對於支出醫療及增加生活上需要之費
    用或殯葬費之人，亦應負損害賠償責任。被害人對於第三人
    負有法定扶養義務者，加害人對於該第三人亦應負損害賠償
    責任。不法侵害他人致死者，被害人之父、母、子、女及配
    偶，雖非財產上之損害，亦得請求賠償相當之金額。民法第
    184條第1項、第185條前段、第192條第1、2項、第194條分
    別定有明文。查原告丙○○、乙○○為被害人之父、母，其
    依上開規定，請求被告連帶負侵權行為損害賠償責任，於法
    有據，自應准許。玆就原告請求之項目及金額分論如下：
（一）殯葬費用部分：
      按民事損害賠償事件有關殯葬費，係指收殮及埋葬費用而
      言，其賠償範圍固應以實際支出之費用為準，惟仍應斟酌
      被害人當地之習俗、被害人之身分、地位及生前經濟狀況
      而定，最高法院45年度臺上字第420號判決闡釋甚詳。查
      原告丙○○主張其於被害人死亡後辦理喪葬事宜共支出殯
      葬費27萬餘元，固未能提出任何單據以資佐證，惟其因辦
      理被害人之收斂、埋葬、宗教、喪禮儀式必有支出，本院
      審酌一般習俗及被害人之身分、地位等，認原告丙○○請
      求殯葬費27萬元尚屬合理，應予准許。
（二）扶養費用部分：
      按負扶養義務者有數人，而其親等同一時，應各依其經濟
      能力，分擔義務；受扶養權利者，以不能維持生活而無謀
      生能力者為限，前項無謀生能力之限制，於直系血親尊親
      屬，不適用之，民法第1115條第3項、第1117條分別定有
      明文。是直系血親尊親屬，如能以自己財產維持生活者，
      自無受扶養之權利；易言之，直系血親尊親屬受扶養之權
      利，仍應受不能維持生活之限制。查原告丙○○為被害人
      之父，42年1月14日出生，原告乙○○為被害人之母，45
      年6月12日生，有戶籍謄本在卷為憑。惟原告丙○○名下
      有土地及房屋等不動產，財產總額達5千餘萬元，原告乙○○名下96年度之股利、利息所得亦有53萬餘元，名下房
      地、股票等財產總額亦達3千餘萬元，有稅務電子閘門財
      產所得調件明細表在卷可證，是原告丙○○、乙○○縱至
      退休年紀，然仍有上開財產，自非不能維持生活。揆諸上
      開規定，自無受其直系血親卑親屬即被害人陳琇甄扶養之
      權利，原告丙○○、乙○○請求被告賠償扶養費之損害，
      應無理由。
（三）慰撫金部分：
      查原告丙○○、乙○○與被害人陳琇甄為父母、子女關係
      ，系爭事故發生時，陳琇甄僅29歲，原告須白髮人送黑髮
      人，精神上痛苦難以言喻。爰審酌原告丙○○為國小畢業
      ，現已退休，名下有土地及房屋等不動產，財產總額約5
      千餘萬元，原告乙○○高職畢業，家管，96年所得總額約
      53萬餘元，財產總額約3千餘萬元，有稅務電子閘門財產
      所得調件明細表等可按；被告甲○○空軍機械學校畢業，
      於本件肇事後業已自苗栗客運公司離職，現無業，96年度
      所得總額約12萬餘元，被告丁○○國中畢業，現受僱資源
      回收公司，平均月收入約1萬餘元，名下無存款或不動產
      ，此亦有稅務電子閘門財產所得調件明細表在卷可參。是
      認原告丙○○請求精神慰撫金100萬元，原告乙○○請求
      精神慰撫金1,08萬5,037元，均屬合理，應予准許。
（四）綜上所述，原告丙○○因被害人之死亡，得請求被告甲○○、丁○○連帶賠賠償之損害為殯葬費27萬元、慰撫金
      100萬元，合計127萬元；原告乙○○得請求慰撫金1,08
      萬5,037元。
七、按保險人依強制汽車責任保險法規定給付之保險金，視為加
    害人或被保險人損害賠償金額之一部分，加害人或被保險人
    受賠償請求時，得扣除之，強制汽車責任保險法第30條定有
    明文。查本件原告丙○○、乙○○已領汽車強制責任保險給
    付140萬元，有原告提出之存摺影本一紙附卷可稽，並為被
    告所不爭，依法即應予扣除。是經扣除原告丙○○、乙○○
    分別受領之汽車強制責任保險金70萬元後，原告丙○○得請
    求被告甲○○、丁○○連帶給付之數額為57萬元，原告乙○○得請求之數額為38萬5,037元。
八、再按債權人向連帶債務人中之一人免除債務，而無消滅全部
    債務之意思表示者，除該債務人應分擔之部分外，他債務人
    仍不免其責任。民法第276條第1項定有明文。經查，本件被
    告甲○○、丁○○為共同侵權行為人，二人為連帶債務人，
    而被告甲○○與苗栗汽車客運有限公司依據民法第188條第1
    項前段之規定，負連帶損害賠償責任，苗栗汽車客運有限公
    司依同條第3項規定，於賠償損害時，對於侵權行為之受僱
    人有求償權，無應分擔部分可言，茲因原告於本件調解程序
    已與苗栗汽車客運有限公司達成調解，苗栗汽車客運有限公
    司已賠償原告100萬元，有調解筆錄在卷可按，原告與苗栗
    汽車客運有限公司間之調解，並不包括被告部分，亦即無消
    滅全部債務之意思，此見調解筆錄第二條自明，是被告甲○○、丁○○仍不免其責任，原告與苗栗汽車客運有限公司調
    解成立且清償部分，可免除部分為100萬元。再者，前開賠
    償金債權為可分之債，原告亦未與債務人苗栗汽車客運有限
    公司約定分受比例，自應按人數平均分受，即原告丙○○、
    乙○○各分受50萬元，而原告丙○○得請求被告甲○○、丁○○連帶給付之數額為57萬元，原告乙○○得請求之數額為
    38萬5,037元，已如前述，是二人各扣除50萬元後，原告丙○○得請求被告甲○○、丁○○連帶賠償之數額為7萬元，
    原告乙○○已不得向被告二人請求賠償。
九、從而，原告丙○○請求被告連帶給付給付7萬元，及自95年
    5月29日起訴狀繕本送達翌日起至清償日止，按法定利息即
    年息百分之5計算之利息，核屬正當，應予准許，逾此部分
    之請求，則非正當，應予駁回。
十、本件所命給付之金額未逾50萬元，原告勝訴部分依據民事訴
    訟法第389條第1項第5款規定宣告假執行。原告其餘假執行
    之聲請，因該部份訴之駁回而失所依據，應予駁回。
十一、訴訟費用負擔之依據：民事訴訟法第79條。
中    華    民    國    97    年    11    月    21    日
                  民事第二庭    法  官  楊明箴
以上正本係照原本作成。
如對本判決上訴，須於判決送達後20日內向本院提出上訴狀。
中    華    民    國    97    年    11    月    21    日
                                書記官  龔紀亞


司法院資訊處製作；財團法人民間司法改革基金會備份。
